【裁判字號】    98,審易,1380
【裁判日期】    980807
【裁判案由】    毒品危害防制條例
【裁判全文】
臺灣士林地方法院刑事判決            98年度審易字第1380號
公  訴  人  臺灣士林地方法院檢察署檢察官
被      告  甲○○
上列被告因違反毒品危害防制條例案件，經檢察官提起公訴（98
年度毒偵字第180 號），被告為有罪之陳述，本院裁定改行簡式
審判程序，並判決如下：
    主  文
甲○○施用第二級毒品，累犯，處有期徒刑柒月，扣案之甲基安
非他命殘渣袋（袋內殘渣量微無法計重）沒收銷燬，吸食器壹組
沒收。
    事  實
一、甲○○前因施用第二級毒品安非他命，先後2 次經觀察、勒
    戒後，均認無繼續施用毒品之傾向，分別於民國88年10月11
    日、90年1 月11日釋放出所，並由臺灣士林地方法院檢察署
    檢察官分別於88年10月12日、90年1 月9 日，各以88年度毒
    偵字第552 號、90年度毒偵緝字第4 號及90年度偵緝字第26
    號不起訴處分確定。甲○○又於90、91年間施用第二級毒品
    安非他命，經法院裁定送強制戒治，於92年12月14日強制戒
    治期滿執行完畢，並經臺灣士林地方法院檢察署檢察官以91
    年度毒偵字第370 號、91年度毒偵緝字第10號提起公訴，經
    臺灣高等法院以91年度上易字第2216號判決處有期徒刑8 月
    確定，並於94年6 月17日縮刑期滿執行完畢。復因施用毒品
    案件，經本院以95年度簡字第728 號判決處有期徒刑6 月確
    定，嗣經減為有期徒刑3 月確定，於97年3 月19日（起訴書
    誤載為96年12月19日）縮刑期滿執行完畢。詎甲○○仍不知
    悛悔，於前案強制戒治執行完畢釋放後5 年內再犯施用毒品
    罪，並經法院判處罪刑確定後，復基於施用第二級毒品甲基
    安非他命之犯意，於98年1 月16日23時許，在臺北縣汐止市
    ○○路○ 段611 號6 樓之7 居所，以將甲基安非他命置於鋁
    鉑紙上加熱燒烤，吸食所產生煙霧之方式，施用甲基安非他
    命1 次，嗣為警於98年1 月17日19時許，經甲○○自願同意
    受搜索，當場在上址居所扣得甲基安非他命殘渣袋1 個（袋
    內殘渣量微無法計重），及其所有供施用甲基安非他命所用
    之吸食器1 組。
二、案經臺北縣政府警察局汐止分局報請臺灣士林地方法院檢察
    署檢察官偵查起訴。
    理  由
一、前揭犯罪事實，業據被告甲○○於偵查中及本院審理時供認
    不諱，又被告經警採集其尿液送檢驗結果，呈安非他命及甲
    基安非他命陽性反應，有臺灣檢驗科技股份有限公司98年2
    月6 日報告編號UL/2009/10485 號濫用藥物檢驗報告及臺北
    縣政府警察局汐止分局98年1 月移送毒品危害防制條例人犯
    尿液檢體編號對照表各一紙在卷可稽，復有臺北縣政府警察
    局汐止分局搜索、扣押筆錄、扣押物品目錄表及現場簡圖各
    1 份、蒐證照片7 張、查獲之甲基安非他命殘渣袋1 個及吸
    食器1 組扣案可資佐證，足徵被告自白與事實相符。本件事
    證明確，被告犯行堪以認定。
二、按毒品危害防制條例係於72年7 月9 日修正公布，自93年1
    月9 日起施行。修正後已刪除二犯及三犯之規定，一改修法
    前繁雜之處遇程序，僅將施用毒品者簡化區分為初犯、再犯
    ，並認施用毒品者係屬病患性犯人，以觀察、勒戒戒除其身
    癮，並以強制戒治去除其心癮。經觀察、勒戒或強制戒治執
    行完畢釋放後，若係5 年後再犯該條例第10條施用毒品罪者
    ，與同條例第20條第1 項、第2 項關於「初犯」之處理方式
    相同，檢察官應先聲請法院裁定令被告入勒戒處所觀察、勒
    戒，並視有無繼續施用毒品傾向，決定應予釋放、為不起訴
    之處分，或應聲請法院裁定令入勒戒處所強制戒治；若係5
    年內「再犯」同條例第10條施用毒品罪者，依同條例第23條
    第2 項規定，檢察官則應依法起訴。觀諸該條例第20條第3
    項之修正理由：「觀察、勒戒或強制戒治5 年後再犯者，顯
    見前所實施之觀察、勒戒或強制戒治已足以遮斷其施用毒品
    之癮，為期自新及協助其戒除毒癮，對此5 年後再犯者，爰
    明定仍適用初犯之規定，先經觀察、勒戒、強制戒治之程序
    。」及同條例第23條第2 項之修正理由：「為配合簡化施用
    毒品犯之刑事處遇程序，並鑑於經觀察、勒戒或強制戒治執
    行完畢釋放後5 年內再犯者，其再犯率甚高，原據以實施之
    觀察、勒戒及強制戒治既已無法收其實效，自應施以刑事處
    遇。」顯然如施用毒品者係前經觀察、勒戒或強制戒治等治
    療程序執行完畢5 年後，始再施用毒品之「初犯」，因前所
    執行之觀察、勒戒或強制戒治已足收戒除毒癮之效，自應重
    新執行觀察、勒戒或強制戒治等治療程序，並於治療程序執
    行完畢後，由檢察官為不起訴處分，毋庸對之追訴處罰；反
    之，在「再犯」之情形，因其先前所為治療程序顯未能收戒
    斷毒癮之效，且考量施用毒品者之再犯率偏高，乃簡化其刑
    事處遇程序，而逕予追訴處罰，不再施以治療程序。參酌上
    開立法理由，修正毒品危害防制條例就施用毒品者，祇於「
    初犯」及「5 年後再犯」二種情形，有其追訴條件之限制，
    及須於初犯經觀察、勒戒或強制戒治釋放後，5 年內均無施
    用毒品之行為，始能認其前所實施之觀察、勒戒或強制戒治
    已足遮斷毒癮，而得於5 年後再犯時，再予適用初犯之規定
    ，重行觀察、勒戒等程序。倘5年內已經再犯，被依法追訴
    處罰，縱其第3 次（或第3 次以上）施用毒品之時間在初犯
    釋放5 年以後，即與「5 年後再犯」之情形有別，且因已於
    「5 年內再犯」，顯見其再犯率甚高，原實施觀察、勒戒或
    強制戒治，已無法收其實效，而無5 年戒斷期之存在，自無
    再經觀察、勒戒及強制戒治之必要，應由檢察官逕行起訴，
    始符新法修正之本旨（最高法院95年度台非字第59號判決參
    照）。查被告前因施用毒品案件，經法院裁定送強制戒治，
    於92年12月14日強制戒治期滿執行完畢，並經臺灣士林地方
    法院檢察署檢察官以91年度毒偵字第370 號、91年度毒偵緝
    字第10號提起公訴，經臺灣高等法院以91年度上易字第2216
    號判決處有期徒刑8 月確定。復因施用毒品案件，經本院以
    95年度簡字第728 號判決處有期徒刑6 月確定，嗣經減為有
    期徒刑3 月確定，有刑案資料查註紀錄表、全國施用毒品案
    件紀錄表、法務部全國檢察官線上查詢刑案人犯在監所最新
    資料報表、矯正簡表及本院95年度簡字第728 號判決書各一
    份在卷可參，被告曾因施用毒品，經強制戒治執行完畢釋放
    後，5 年內再犯施用毒品罪，並經法院判處罪刑確定，被告
    係3 犯施用毒品罪，雖在前案強制戒治執行完畢釋放5 年後
    ，但參照上述判決意旨，仍應予追訴處罰。按甲基安非他命
    為毒品危害防制條例第2 條第2 項第2 款所稱之第二級毒品
    。核被告施用甲基安非他命之行為，係犯毒品危害防制條例
    第10條第2 項之施用第二級毒品罪。被告持有甲基安非他命
    進而施用，其持有甲基安非他命之低度行為應為施用甲基安
    非他命之高度行為所吸收，不另論罪。又被告有事實欄所述
    犯罪科刑執行情形，有臺灣高等法院被告前案紀錄表附卷可
    參，其於有期徒刑執行完畢後，5 年內故意再犯有期徒刑以
    上之本罪，應依刑法第47條第1 項之規定論以累犯，並加重
    其刑。爰審酌被告有多次施用毒品之前科，素行不佳，惟考
    量其僅施用甲基安非他命一次及犯罪戕害自己身心健康，與
    犯罪後供認犯行之態度等一切情狀，量處如主文所示之刑。
三、扣案之甲基安非他命殘渣袋1 個（袋內殘渣量微無法計重）
    ，係查獲之第二級毒品，因毒品與包裝袋無法析離，故不問
    屬於被告與否，應依毒品危害防制條例第18條第1 項前段之
    規定宣告沒收銷燬。至扣案之吸食器1 組，係被告所有供施
    用甲基安非他命所用之物，業據其於本院審理時供明在卷，
    應依刑法第38條第1 項第2 款之規定宣告沒收。
據上論斷，應依刑事訴訟法第299 條第1 項前段、第273 條之1
第1 項，毒品危害防制條例第10條第2 項、第18條第1 項，刑法
第11條、第47條第1 項、第38條第1 項第2 款，判決如主文。
本案經檢察官蔡元仕到庭執行職務。
中    華    民    國    98    年    8     月     7    日
                  刑事第一庭法  官  周明鴻
以上正本證明與原本無異。
如不服本判決應於收受判決後10日內向本院提出上訴書狀，並應
敘述具體理由；其未敘述上訴理由者，應於上訴期間屆滿後20日
內向本院補提理由書（均須按他造當事人之人數附繕本）「切勿
逕送上級法院」。
                            書記官  丁梅芬
中    華    民    國    98    年    8     月     7    日
附錄論罪科刑法條：
毒品危害防制條例第10條第2 項
施用第二級毒品者，處 3 年以下有期徒刑。


司法院資訊處製作；財團法人民間司法改革基金會備份。
